【裁判字號】    99,交聲,232
【裁判日期】    990421
【裁判案由】    違反道路交通管理處罰條例聲明異議
【裁判全文】
臺灣桃園地方法院刑事交通事件裁定     99年度交聲字第232號
原處分機關  交通部公路總局新竹區監理所桃園監理站
異  議  人
即受處分人  金勝億交通有限公司
            統一編號：0000.
法定代理人  藍金蓉
上列異議人即受處分人因違反道路交通管理處罰條例案件，對於
交通部公路總局新竹區監理所桃園監理站於民國99年1 月18日所
為之桃監裁罰字第裁52-DB0000000號違反道路交通管理事件裁決
書所為之處分（原舉發通知單案號：桃園縣政府警察局桃警局交
字第DB0000000號）聲明異議，本院裁定如下：
    主  文
原處分撤銷。
金勝億交通有限公司不罰。
    理  由
一、異議意旨略以：異議人即受處分人（以下稱異議人）金勝億
    交通有限公司並非當場被查獲之駕駛人或行為人，舉發機關
    於當場交付給司機呂有亮舉發違反道路交通管理事件通知單
    （下稱舉發通知單）後，竟未另行送達，其送達程序明顯有
    重大缺失，應將原處分撤銷，爰依法聲明異議等語。
二、原處分意旨略以：異議人所有之車牌號碼WG-307號營業大貨
    曳引車（下稱本件曳引車），於民國98年10月13日13時00分
    許，在桃園縣中壢市○○○路○段，不依裝載貨物核重規定
    ，經過磅總載貨重38,640公斤、核重35,000公斤、超載3,64
    0 公斤之違規事實，經桃園縣政府警察局中壢分局青埔派出
    所警員向駕駛人呂有亮當場舉發，嗣經原處分機關交通部公
    路總局新竹區監理所桃園監理站於98年1 月18日以桃監裁罰
    字第裁52-DB0000000號違反道路交通管理事件裁決書，依道
    路交通管理處罰條例第29條之2 第1 項、第3 項規定，對異
    議人裁處罰鍰新臺幣（下同）14,000元，並記汽車違規紀錄
    1 次。
三、按汽車裝載貨物超過核定之總重量、總聯結重量者，處汽車
    所有人罰鍰，並記汽車違規紀錄1 次，其應歸責於汽車駕駛
    人時，除依第3 項規定處汽車駕駛人罰鍰及依第63條第1 項
    第2 款規定記點外，並記該汽車違規紀錄1 次。道路交通管
    理處罰條例第29條之2 第1 項固有明文。惟按行為人有本條
    例之情形者，應填製舉發違反道路交通管理事件通知單，並
    於被通知人欄予以勾記，其通知聯依下列規定辦理：一、當
    場舉發者，應填記駕駛人或行為人姓名、性別、出生年月日
    、地址、身分證統一編號及車主姓名、地址、車牌號碼、車
    輛種類。被查獲之駕駛人或行為人為受處分人時，應於填記
    通知單後將通知聯交付該駕駛人或行為人簽名或蓋章收受之
    ；拒絕簽章者，仍應將通知聯交付該駕駛人或行為人收受，
    並記明其事由及交付之時間；拒絕收受者，應告知其應到案
    時間及處所，並記明事由與告知事項，視為已收受。二、「
    受處分人非該當場被查獲之駕駛人或行為人，舉發機關應另
    行送達之」；又填製通知單，應到案日期應距舉發15日。但
    下列案件，其應到案之日期距舉發日為30日：一、逕行舉發
    。二、受處分人非該當場被查獲之駕駛人或行為人，違反道
    路交通管理事件統一裁罰基準及處理細則第11條第1 項第1
    款、第2 款、第15條第1 款、第2 款亦分別有明文。另按對
    於機關、法人或非法人之團體為送達者，應向其代表人或管
    理人為之，行政程序法第69條第2 項定有明文。亦即汽車有
    裝載貨物超過核定之總重量、總聯結重量者，固得依前開道
    路交通管理處罰條例第29條之2 第1 項、第3 項規定，課以
    罰鍰並當場禁止通行，惟其處罰過程依前開違反道路交通管
    理事件統一裁罰基準及處理細則規定，應先經舉發處分，其
    中對於受處分人非當場被查獲之駕駛人或行為人者，更應填
    製通知單另行通知其到案時間及處所。
四、經查：
（一）本件舉發通知單業經桃園縣政府警察局中壢分局青埔派出
      所警員於舉發當時交付予駕駛人呂有亮簽收而發生效力，
      然依前開違反道路交通管理事件統一裁罰基準及處理細則
      第11條第1 項第2 款規定，本件舉發通知單原即應另行送
      達於異議人始對其發生效力，且本件舉發通知單上車主姓
      名、地址均係記載為「金勝億交通」、「桃園縣蘆竹鄉○
      ○村○○路628 之1 號」（即異議人名稱及其公司所在地
      址），經遍查全卷，均未見原舉發機關再將本件舉發通知
      單合法送達予異議人之情，且經本院依職權函查，本件舉
      發通知單因於違規當場即交付駕駛人呂有亮，故並未另行
      通知送達異議人乙情，有桃園縣政府警察局中壢分局99年
      3 月9 日中警分交字第0997017583號函暨隨函所附之職務
      報告書1 紙在卷可參（參見本院卷第25頁至第26頁），是
      本件舉發通知單並未另行送達異議人無訛。
（二）從而，原處分機關係依上開桃園縣政府警察局中壢分局青
      埔派出所員警所出具之舉發通知單而為裁決，並作成前開
      裁決書，本件異議人即本件曳引車之所有人金勝億交通有
      限公司非該當場被查獲之駕駛人或行為人呂有亮，而該舉
      發通知單之受通知人既為呂有亮，而非異議人金勝億交通
      有限公司，則其舉發通知之程序即有瑕疵，且異議人亦一
      再聲稱其並未收到任何舉發通知單，又本院遍閱卷內資料
      ，均查無舉發機關有依法另行填製通知單送達異議人，並
      通知其到案說明之相關證據及紀錄，且桃園縣政府警察局
      中壢分局99年3 月9 日中警分交字第0997017583號函暨隨
      函所附之職務報告書亦已明確說明並未另行送達於異議人
      ，揆諸前開規定及說明，本件舉發機關對異議人之舉發程
      序確有瑕疵，進而原處分機關對本件異議人所為之裁罰，
      亦與法尚有未合。
五、綜上所述，本件受處分人之聲明異議為有理由，自應由本院
    將原處分撤銷，並諭知異議人不罰。
據上論斷，應依道路交通案件處理辦法第20條前段，裁定如主文
。
中    華    民    國    99    年    4     月    21    日
                    交通法庭法  官  石蕙慈
以上正本證明與原本無異。
如不服本裁定，應於裁定送達後5 日內向本院提出抗告狀。
                            書記官  陳亭竹
中    華    民    國    99    年    4     月    23    日

司法院資訊處製作；財團法人民間司法改革基金會備份。
